臺灣新竹地方法院刑事裁定
111年度聲字第548號
聲明異議人
即  受刑人  邱仕程



上列聲明異議人即受刑人因竊盜等案件，對臺灣新竹地方檢察署
檢察官指揮之執行（110年度執沒字第1611號）聲明異議，本院
裁定如下：
    主  文
聲明異議駁回。 
    理  由
一、聲明異議意旨如附件聲明異議狀所載。 
二、按受刑人或其法定代理人或配偶以檢察官執行之指揮為不當
    者，得向諭知該裁判之法院聲明異議；法院應就疑義或異議
    之聲明裁定之，刑事訴訟法第484條、第486條分別定有明文
    。觀其立法目的在於以聲明異議，請求法院裁定變更或撤銷
    檢察官不當之執行指揮，期無錯誤。所稱「檢察官執行之指
    揮不當」，應係指檢察官有積極執行指揮之違法及其執行方
    法有不當等情形而言。另按沒收之裁判，應依檢察官之命令
    執行之；前項命令與民事執行名義有同一之效力；前條裁判
    之執行，準用執行民事裁判之規定，刑事訴訟法第470條第1
    項前段、第2項、第471條第1 項定有明文，故檢察官執行沒
    收裁判時，應準用強制執行法之相關規定。而監獄為受刑人
    保管之保管金及勞作金，性質上均屬受刑人對於監獄之債權
    ，於法並無不得執行之情事，惟為兼顧受刑人在監執行之生
    活所需，仍宜依強制執行法有關規定，酌留受刑人在監獄生
    活所需之金錢。又「為維護受刑人身體健康，監獄應供給飲
    食，並提供必要之衣類、寢具、物品及其他器具」、「罹患
    疾病經醫師評估認需密切觀察及處置之受刑人，得於監獄病
    舍或附設之病監收容之」、「受刑人受傷或罹患疾病，有醫
    療急迫情形，或經醫師診治後認有必要，監獄得戒送醫療機
    構或病監醫治」，為民國109 年7月15日修正施行監獄行刑
    法第46條第1項、第58條、第62條第1 項所明定。是受刑人
    在監獄之給養及醫治，已由國家負擔，受刑人所需者應僅小
    額支出，於酌留所謂「生活所必需者」，亦當以此度量始為
    妥適。從而，檢察官指揮執行沒收，就受刑人勞作金及保管
    金等財產，倘已兼顧其在監執行生活所需，而依強制執行法
    相關規定意旨，酌留受刑人在監獄生活所需定額金錢者，除
    部分人員具特殊原因或特殊醫療需求等因素，允以個別審酌
    外，即難謂有何不當（最高法院110年度台抗字第1415號裁
    定參照）。至受刑人因作業而取得之勞作金係屬額外之收入
    ，而受刑人在監之保管金係家中親友為救濟受刑人而捐贈，
    即屬受刑人之財產，二者均得為檢察官執行沒收處分時資為
    抵償之標的（最高法院100 年度台聲字第49號刑事裁定同此
    見解）。查受刑人邱仕程因不服臺灣新竹地方檢察署檢察官
    就本院110年度易字第418號刑事確定判決執行，所核發之11
    0年度執沒字第1611號之執行指揮而聲明異議，是本院自得
    就上開聲明異議加以審究，合先敘明。
三、經查，受刑人所犯竊盜案件，前經本院以110年度易字第418
    號判決判處應執行有期徒刑1年6月，未扣案如附表二犯罪所
    得欄所示之物均沒收，於全部或一部不能沒收或不宜執行沒
    收時，追徵其價額。上開判決確定後，臺灣新竹地方檢察署
    檢察官遂依前開確定判決主文所示，於110年12月13日核發1
    10年執沒字第1611號執行命令，命受刑人於111年1月3日前
    ，持該命令（得委託親屬或委任朋友代理）至該署執行科辦
    理沒收犯罪所得財物繳入國庫程序，如逾期未提出犯罪所得
    財物，逕行強制執行財產抵償。該命令於110年12月20日由
    受刑人所親收，遍查上開執行案件全卷，該署110年執沒字
    第1611號案件迄未就受刑人之保管金、勞作金，核發扣押、
    執行命令等情事，經本院依職權調閱該執行案卷核閱無訛。
    從而，檢察官所為上開執行指揮並無不當之情事，因認聲明
    異議人聲明異議，為無理由，應予駁回。至於受刑人所爭執
    「保管金」得否為執行之標的，依上開說明，該保管金既係
    家中父母、親友為救濟受刑人而捐贈，即屬受刑人之財產，
    自得為執行之標的，附此敘明。
四、依刑事訴訟法第486條，裁定如主文。
中　　華　　民　　國　　111 　年　　5 　　月　　27　　日
                  刑事第五庭  法　官　華澹寧
以上正本證明與原本無異。　　　　　　　　　
如不服本裁定，應於裁定送達後5日內向本院提出抗告狀。
中　　華　　民　　國　　111 　年　　5 　　月　　27　　日
                              書記官  吳羽君
（附件）：聲明異議狀影本